【裁判字號】    98,台上,7262
【裁判日期】    981203
【裁判案由】    貪污
【裁判全文】
最高法院刑事判決            九十八年度台上字第七二六二號
上  訴  人  台灣高等法院台南分院檢察署檢察官
被      告  甲○○
選任辯護人  蘇文奕律師
            許坤立律師
被      告  乙○○
            丙○○
上列上訴人因被告等貪污案件，不服台灣高等法院台南分院中華
民國九十八年九月九日第二審更審判決（九十七年度重上更（四
）字第三七一號，起訴案號：台灣台南地方法院檢察署九十一年
度偵字第九五九五、一二三一七、一三○五九號），提起上訴，
本院判決如下：
    主  文
上訴駁回。
    理  由
按刑事訴訟法第三百七十七條規定：上訴於第三審法院，非以判
決違背法令為理由，不得為之；是提起第三審上訴，應以原判決
違背法令為理由，係屬法定要件。如果上訴理由書狀並未依據卷
內訴訟資料具體指摘原判決不適用何種法則或如何適用不當，或
所指摘原判決違法情事，顯與法律規定得為第三審上訴理由之違
法情形不相適合時，均應認其上訴為違背法律上之程式，予以駁
回。本件原審審理結果，認被告甲○○、乙○○及丙○○均有其
事實欄所載共同使公務員登載不實文書犯行，因而撤銷第一審關
於渠等部分科刑之判決，改判仍論渠等以共同犯使公務員登載不
實文書罪。處甲○○有期徒刑二年、褫奪公權三年；乙○○有期
徒刑十月、褫奪公權二年；丙○○有期徒刑八月，褫奪公權二年
；各減為有期徒刑一年、五月、四月；褫奪公權一年六月、一年
、一年；復就乙○○、丙○○部分，諭知如易科罰金之折算標準
。而以被告等被訴牽連涉犯貪污及行使偽造私文書罪嫌部分，尚
屬不能證明，說明此部分均不另為無罪之諭知。已詳述其調查、
取捨證據之結果及就貪污、行使偽造私文書部分得無罪心證之理
由，就形式上觀察，原判決要無違背法令情形。檢察官上訴意旨
略以：(一)、甲○○先自行購買系爭多筆土地，再賣予台南縣麻豆
鎮（下稱麻豆鎮）公所作為新垃圾場使用，並獲有高利，縱依規
定程序辦理，仍難謂主觀上無利用職權主導「擇地委員會」決定
之犯意，原判決認定系爭土地經選定為新垃圾場用地，係經「擇
地委員會」評比決定，非由甲○○主導乙情，顯違經驗法則。(二)
、系爭土地於民國八十三、八十四年至八十六、八十七年間交易
價格波動，即令係適值大環境景氣良好所致，然其間是否有人為
炒作因素，原判決未予調查認定，併有調查未盡之可議云云。
惟按犯罪事實應依證據認定之，無證據不得認定其犯罪事實，刑
事訴訟法第一百五十四條第二項定有明文。又認定不利於被告之
事實，須依積極證據，苟積極證據不足為不利於被告事實之認定
，即應為有利於被告之認定，更不必有何有利之證據；且刑事訴
訟法上所謂認定犯罪事實之證據，係指足以認定被告確有犯罪之
積極證據而言，該項證據自需適合於被告犯罪事實之認定，始得
採為斷罪資料；如未能發現相當證據，或證據不足以證明，自不
能以推測或擬制之方法，以為裁判之基礎。原判決援採證人即麻
豆鎮公所職員王韶宏、林華棠、麻豆鎮民代表會主席謝東、副主
席王萬法等人證詞，以及案內調查所得證據，經綜合判斷，認定
系爭土地係經「擇地委員會」評比選定為新垃圾場用地，並非甲
○○所主導，而其他土地亦非屬陪審性質，暨系爭土地交易價格
波動，係因景氣良好所致。已於理由內論述甚詳，核與客觀上之
經驗法則及論理法則尚無違背。上訴意旨，未依卷證，具體指摘
原判決此部分論述如何違背經驗法則，純係就原審已經詳細調查
並於判決理由內說明之事項，重為事實上之爭執，殊非適法之第
三審上訴理由。而刑事訴訟法第一百六十一條第一項規定：檢察
官就被告犯罪事實，應負舉證責任，並指出證明之方法。因此，
檢察官對於起訴之犯罪事實，應負提出證據及說服之實質舉證責
任。倘其所提出之證據，不足為被告有罪之積極證明，或其指出
證明之方法，無從說服法院以形成被告有罪之心證，基於無罪推
定原則，自應為被告無罪判決之諭知。本件檢察官迄未提出適合
於證明被告等確有貪污及行使偽造私文書犯行之積極證據，並說
明其證據方法與待證事實之關係，復未提出證據，說服法院以形
成被告等就上開被訴部分有罪之心證，檢察官上訴意旨並非依據
卷內訴訟資料而為具體指摘，不能認已具備適法上訴第三審之形
式要件，其此部分上訴違背法律上程式，應予駁回。至公訴意旨
認被告等牽連所犯使公務員登載不實罪之不得上訴第三審罪名部
分，因得上訴之貪污及偽造私文書並持以行使之重罪部分，上訴
不合法，則此輕罪部分，自無從適用審判不可分原則，併為實體
上審判，亦應從程序上予以駁回。
據上論結，應依刑事訴訟法第三百九十五條前段，判決如主文。
中    華    民    國  九十八  年   十二   月    三    日
                      最高法院刑事第八庭
                          審判長法官  洪  文  章
                                法官  王  居  財
                                法官  郭  毓  洲
                                法官  黃  梅  月
                                法官  邱  同  印
      本件正本證明與原本無異
                                      書  記  官
中    華    民    國  九十八  年   十二   月    八    日
                                                      Ｑ


司法院資訊處製作；財團法人民間司法改革基金會備份。
